【裁判字號】    88,易,2728
【裁判日期】    891127
【裁判案由】    侵占
【裁判全文】
台灣台中地方法院刑事判決                        八十八年度易字第二七二八號
    公  訴  人  台灣台中地方法院檢察署檢察官
    被      告  丙○○
右列被告因侵占案件，經公訴人提起公訴（八十八年度偵字第一五○六七號），本院
判決如左：
    主      文
丙○○無罪。
    理      由
一公訴意旨略以：被告丙○○係為新貴和建設股份有限公司（下稱新貴和公司）之
    負責人，該公司在台中市○區○○路一○八三號起造興建「住福大樓」。被告與
    如附表所示甲○○等五十一人於簽定房屋買賣契約時，即向甲○○等人各收取每
    戶新台幣（下同）一萬元之管理基金，並預收每戶三個月以每坪四十五元計算之
    管理費，共計如附表所示八十一萬三千一百十三元。不料被告意意圖為自己不法
    之所有，將所收取之管理基金及管理費侵占入己，花用殆盡。嗣甲○○等人於民
    國八十七年十月二十九日依公寓大廈管理條例施行細則成立住福社區公寓大廈管
    理委員會（下稱住福管委會），被告並未依法將前開款項移交住福管委會，始知
    上情。因認被告涉有刑法第三百三十五條第一項之侵占罪嫌。
二按犯罪事實應依證據認定之，無證據不得推定其犯罪事實；又不能證明被告犯罪
    或其行為不罰者，應諭知無罪之判決，刑事訴訟法第一百五十四條第三百零一
    條第一項分別定有明文。又事實之認定，應憑證據，如不能發現相當證據，或證
    據不足以證明，自不能以推測或擬制之方法，以為裁判基礎；且認定不利於被告
    之事實，應依積極證據，苟積極證據不足為不利於被告事實之認定時，即應為有
    利於被告之認定，更不必有何有利之證據，最高法院四十年度台上字第八六號、
    三十年度上字第八一六號判例足資參照。
三、本件公訴人認被告涉有上開罪嫌，無非以(1)告訴代理人丁○○之指述，並有代付
    款項明細、交屋通知單、土地付款明細表、公寓大廈管理組織報備證明、華南銀
    行存款餘額證明書、存證信函可證，為其主要論據。惟訊據被告堅決否認有何侵
    占之犯行，辯稱：新貴和建設公司原負責人係韓信興，被告則為關係企業彭達枝
    營造股份有限公司（下稱彭達枝公司）之負責人，有關建設公司之業務均由韓信
    興處理，被告雖亦係新貴和公司之股東，惟實際負責有關營造即彭達枝公司之業
    務，新貴和公司收取告訴人預繳之管理基金及管理費後，如何使用，被告並不知
    情，嗣新貴和公司之財務發生困難，韓信興亦生病住院，始由被告出面與承購戶
    協商處理等語。經查：證人即新貴和公司前總經理乙○○到庭結證：「（新貴和
    ）公司之實際負責人為韓信興，丙○○是新貴和建設公司的股東，他是彭達枝營
    造公司的負責人，新貴和建設公司推出的案子大部分都由彭達枝營造公司來承建
    」「（新貴和公司）是韓信興先生為實際負責人，負責建設部分，營建部門負責
    人為被告」等語。告訴代理人丁○○亦陳稱：「我們的錢是交給新貴和公司，我
    們找不到負責人韓信興，公司的小姐才叫丙○○出來與我們協商，委員會於八十
    七年十月二十九日成立，才有委員出面與建設公司談管理基金的事情，之後由丙
    ○○與我們處理」等語。參諸告訴人等係於八十七年四至七月間，將管理基金及
    管理費交付新貴和公司，而新貴和公司之負責人韓信興係於八十七年十二月十五
    日死亡，被告於八十八年一月五日經臨時股東會改選為董事長，有代付款項明細
    表、死亡證明書在卷可憑，並經本院向經濟部中部辦公室調閱新貴和公司登記案
    卷查明無誤。是被告所辯，尚非不可採信，公訴人及告訴人既未能舉證證明被告
    有實際參與侵占管理基金及管理費之行為，自難單憑其事後出面協商處理，並於
    原負責人韓信興死亡後接任新貴和公司之負責人，即臆測被告有意圖為自己不法
    之所有，將所收取之管理基金及管理費侵占入己，花用殆盡等行為，揆諸前項說
    明，自難論處被告侵占之罪責。此外，復查無其他積極證據足資證明被告有侵占
    之犯行，本件係不能證明被告犯罪，應為無罪之諭知。
四據上論斷，應依刑事訴訟法第三百零一條第一項，判決如主文。
中      華      民      國    八十九    年     十一     月    二十七    日
                                      法  官   張  恩  賜
右正本證明與原本無異。
如不服本判決，應於判決送達後十日內向本院提出上訴狀，上訴於臺灣高等法院臺中
分院( 須附繕本 )。
                                      書記官
中      華      民      國    八十九    年     十一     月    二十九    日


司法院資訊處製作；財團法人民間司法改革基金會備份。
